臺灣高等法院刑事判決　　　　　　　 99年度交上易字第255號
上　訴　人　臺灣臺北地方法院檢察署檢察官
被　　　告　周宗賢
上列上訴人因被告過失傷害案件，不服臺灣臺北地方法院99年度
交易字第324號，中華民國99年7月26日第一審判決（起訴案號：
臺灣臺北地方法院檢察署99年度調偵字第409 號），提起上訴，
本院判決如下：
    主  文
原判決撤銷。
周宗賢犯過失傷害罪，處有期徒刑參月，如易科罰金，以新台幣
壹仟元折算壹日。
    事  實
一、周宗賢未考領汽車駕駛執照，於民國98年6月2日上午10時20
    分許，為赴新北市板橋區載送祖父就醫，而圖一時之便，駕
    駛平日由其父親營業使用之車牌號碼617—DF 號營業用小客
    車，沿臺北市○○區○○路由西往東方向行駛，行經臺北市
    ○○區○○路、中華路口左轉彎時，應注意於左轉前先駛入
    內側車道，且依當時情況，並無不能注意之情形，竟因無照
    駕駛，欠缺駕駛技術及經驗，未先駛入內側車道即遽為左轉
    操作，適有吳嘉韋騎乘車牌號碼171—CYF號重型機車附載李
    啟瑞，沿同向直行於禁行機車道超速疾駛而來，因周宗賢貿
    然由吳嘉韋騎乘之機車右側左轉，吳嘉韋騎乘之前揭機車煞
    車不及，致機車車頭撞及周宗賢駕駛之前開小客車左側車身
    而肇事，吳嘉韋、李啟瑞2 人當場人車倒地，吳嘉韋因此受
    有右股骨幹骨折之傷害，李啟瑞則受有右側股骨骨幹骨折、
    右肘開放性傷口併異物置留、頭部外傷等傷害。周宗賢肇事
    後以電話報警，未擅自離去而同往醫院接受警詢，在其過失
    傷害犯行尚未被有偵查犯罪職權之公務員發覺前，向到場員
    警承認為肇事人並自首接受裁判。
二、案經吳嘉韋、李啟瑞訴由臺北市政府警察局中正第二分局報
    請臺灣臺北地方法院檢察署檢察官偵查起訴。
    理  由
壹、證據能力部分：
    按被告以外之人於審判外之言詞或書面陳述，除法律有規定
    者外，不得作為證據；又被告以外之人於審判外之陳述，雖
    不符合同法第159條之1至第159條之4之規定，但經當事人於
    審判程序同意作為證據，法院審酌該言詞陳述或書面陳述作
    成時之情況，認為適當者，亦得為證據。當事人、代理人或
    辯護人於法院調查證據時，知有第159條第1項不得為證據之
    情形，而未於言詞辯論終結前聲明異議者，視為有前項之同
    意，刑事訴訟法第159 條第1 項及第159 條之5 分別定有明
    文。本判決所引用之被告以外之人於審判外之陳述（包含書
    面陳述），雖屬傳聞證據，惟當事人於本院就相關證據之證
    據能力均表示無意見，而不予爭執（見本院卷第34頁背面、
    88頁背面），本院審酌上開證據資料製作時之情況，尚無違
    法不當及證明力明顯過低之瑕疵，亦認為以之作為證據應屬
    適當，揆諸前開規定，爰依刑事訴訟法第159 條之5 規定，
    認該等證據均有證據能力。
貳、實體部分：
一、訊據被告固坦承：於前揭時地無照駕駛上開營業用小客車肇
    事，致吳嘉韋、李啟瑞成傷之事實，惟矢口否認有過失傷害
    犯行，辯稱：案發時其原行駛最內側車道，本件車禍係因其
    駕駛汽車左轉時，告訴人吳家韋騎乘機車行駛禁行機車道，
    且速度很快，突然衝出而撞擊其汽車車身，其並無過失云云
    。惟查：
  （一）上開事實，業據證人吳嘉韋於偵查、原審（見99年度調
        偵字第409 號偵查卷第6至9頁、原審卷第32至36頁）及
        證人李啟瑞於原審（見原審卷第40至43頁）證述明確，
        吳嘉韋、李啟瑞因此分別受有事實欄所示傷害，亦有聯
        合醫院和平院區診斷證明書、台北市立聯合醫院（和平
        醫院）診斷證明書附卷可稽（見99年度偵字第1588號偵
        查卷「下稱偵查一卷」第15、18頁）。此外，並有道路
        交通事故現場圖、道路交通事故補充資料表、談話紀錄
        表、道路交通事故調查報告表、北市○○○○○道路交
        通事故肇事人自首情形紀錄表、交通事故照片、臺北市
        政府警察局交通警察大隊道路交通事故初步分析研判表
        在卷可憑（見偵查一卷第21至38、13頁）。
  （二）被告雖辯稱：其原即行駛內側車道，行至上開路口左轉
        時，始見吳嘉韋突然自其汽車左側衝出撞擊汽車左側而
        肇事云云。然按汽車行駛至交岔路口左轉彎時，應距交
        岔路口30公尺前顯示方向燈或手勢，換入內側車道或左
        轉車道，行至交岔路口中心處左轉，並不得占用來車道
        搶先左轉，道路交通安全規則第102條第1項第5 款定有
        明文。次按汽車駕駛執照為駕駛汽車之許可憑證，由駕
        駛人向公路監理機關申請登記，考驗及格後發給之。汽
        車駕駛人經考驗及格，未領取駕駛執照前，不得駕駛汽
        車，道路交通安全規則第50 條第1項亦有明文。查被告
        肇事時未考領駕駛執照等情，業據被告供承在卷，其違
        規行駛於道路，並因駕駛經驗、技術不足而肇事，自堪
        認定。又本件交通事故發生當時，吳家韋騎乘前述機車
        行駛於中間車道與內側車道間，肇事時，被告駕駛汽車
        從機車右側出現等情，業據證人吳家韋於原審證述明確
        （見原審卷第34、35頁），並據證人吳嘉韋於警詢製作
        交通事故談話紀錄表時證稱：當時第二車道有台貨車，
        第三車道有台小車，擋住其與對方（指被告）視線等語
        甚詳（見偵查一卷第25頁）。被告於警詢製作交通事故
        談話紀錄表時亦自承：其車左轉時，有打方向燈，當時
        其車後有台大聯結車擋住其與對方（指吳嘉韋）視線等
        情明確（見偵查一卷第23頁）。參照卷附道路交通事故
        現場圖（見偵查一卷第29頁）所示之事故現場二車相對
        位置觀之，被告所駛車輛肇事時最終位置在東側分隔島
        之延伸線上，且在東側路緣延伸線之東方，且該車車頭
        約朝北北東、車損在左側車身等跡證，研析小客車左轉
        軌跡幅度大，並非由西藏路西往東第一車道左轉。此經
        臺北市車輛行車事故鑑定覆議委員會鑑定覆議研析甚詳
        ，有臺北市車輛行車事故鑑定覆議委員會鑑定覆議意見
        書可參（見本院卷第85頁）。被告空言辯稱其本行駛於
        最內側車道直接左轉云云，不足採信。參以：本件肇事
        原因，經臺北市車輛行車事故鑑定委員會鑑定，並送請
        臺北市車輛行車事故鑑定覆議委員會覆議結果，均認本
        件肇事主因為：被告駕駛上開汽車左轉彎未先駛入內側
        車道、無照駕駛；肇事次因為：吳嘉韋騎乘前述機車涉
        嫌行駛禁行車道、涉嫌超速行駛，此有臺北市交通事件
        裁決所99年12月22日北市裁鑑字第00000000000 號函函
        送之臺北市車輛行車事故鑑定委員會第00000000000 號
        鑑定意見書及臺北市交通局100年3月16日北市交安字第
        10030288100 號函函送之臺北市車輛行車事故鑑定覆議
        委員會第7614號鑑定覆議意見書附卷可憑（見本院卷第
        56至59、84至85頁）。是本件被告駕駛汽車左轉彎時，
        因無照駕駛，欠缺駕駛技術或經驗，操控不當，未先駛
        入內側車道（主因），復因吳嘉韋騎乘機車涉嫌駛入禁
        行車道、超速行駛（次因）而撞擊肇事，被告之駕駛行
        為有過失甚明。且吳嘉韋、李啟瑞確因本次車禍成傷，
        已如前述，則被告之過失行為與被害人前述傷害結果間
        ，顯有相當因果關係。被告辯稱：本件肇事原因係吳嘉
        韋騎乘機車行駛禁行車道及車速過快所致云云，仍不足
        解免其自身駕駛行為之過失責任，附此說明。綜上所述
        ，本件事證已明，被告犯行堪以認定。
二、核被告所為，係犯刑法第284 條第1 項之過失傷害罪。至被
    告肇事時駕駛之車輛雖係營業用小客車，惟被告於製作交通
    事故談話紀錄表時已供稱：當天其係為赴板橋載送祖父就醫
    ，始駕駛父親之營業用小客車等語甚詳（見偵查一卷第23頁
    ），足見被告係為特殊目的偶一駛用該車輛，客觀上尚無從
    認係駕駛該車為營業之業務行為，附此說明。查被告無駕駛
    執照駕車，因而致人受傷，應依道路交通管理處罰條例第86
    條第1 項規定加重其刑至二分之一。被告於肇事後以電話報
    警，未擅自離去，而同往醫院接受警詢，在其過失傷害犯行
    尚未被有偵查犯罪職權之公務員發覺前，向到場員警承認為
    肇事人並自首接受裁判，此有臺北市政府警察局中正分局交
    通分隊交通事故談話紀錄表、北市○○○○○道路交通事故
    肇事人自首情形紀錄表在卷可按（見偵查一卷第23、29頁）
    ，爰依刑法第62條前段規定減輕其刑，並先加重，後減輕之
    。
三、原審未為詳究，遽認案發當時被告係駕駛汽車沿西藏路西往
    東方向於「最內側車道」左轉，吳嘉韋則騎乘機車搭載李啟
    瑞駛入內側車道，於被告車輛左轉時，因煞車不及而撞及被
    告車輛左前車門，是被告在最內側車道左轉彎之際，無從預
    期吳嘉韋以高達50至55公里之車速騎乘機車直行於最內側車
    道，依信賴原則，無從注意防免肇事，認不能證明被告犯罪
    而諭知被告無罪，顯疏未論究被告無照駕駛，欠缺駕駛技術
    或經驗，操控不當，於左轉彎時未先駛入內側車道之過失情
    形，自有未洽。檢察官上訴指摘原判決不當，為有理由，應
    由本院將原判決撤銷改判。爰審酌被告無照駕駛肇事，違反
    注意義務之過失程度非輕，且犯後一昧指摘他人過失，未思
    反省其為肇事主因之犯後態度非佳，又迄未與被害人達成和
    解，惟其素行非惡，有本院前案紀錄表在卷可按，及其犯罪
    之手段、所生損害等一切情狀，量處如主文第二項所示之刑
    ，並諭知易科罰金之折算標準。
據上論斷，應依刑事訴訟法第369條第1項前段、第364條、第299
條第1項前段、刑法第284條第1項、第62條前段、第41條第1項前
段、道路交通管理處罰條例第86條第1項、刑法施行法第1 條之1
、第2項前段，判決如主文。
本案經檢察官姜貴昌到庭執行職務。
中    華    民    國   100    年    4     月    29    日
              刑事第二十四庭審判長法  官  李錦樑
                                  法  官  張惠立
                                  法  官  朱瑞娟
以上正本證明與原本無異。
不得上訴。
                                  書記官  郭家慧
中    華    民    國   100    年    5     月    2     日
附錄本案所犯法條全文
中華民國刑法第284條（過失傷害罪）
因過失傷害人者，處 6 月以下有期徒刑、拘役或 5 百元以下罰
金，致重傷者，處 1 年以下有期徒刑、拘役或 5 百元以下罰金
。
從事業務之人，因業務上之過失傷害人者，處1 年以下有期徒刑
、拘役或1千元以下罰金，致重傷者，處3年以下有期徒刑、拘役
或2千元以下罰金。